---
title: "Trabajo Práctico Nro 1"
subtitle: "Series de Tiempo"
toc-title: "Indice de contenidos" 
author:
- Di Carlo Martina
- Suárez Gilda
- Pastrana Analía
- Ortega Florencia
- Ortega Verónica 
  
date: "`r format(Sys.time(), '%d %B %Y')`"
  
header-includes:
  - \usepackage{titling}
  - \pretitle{\begin{center}
    \includegraphics[width=2in,height=2in]{logo.jpg}\LARGE\\}
  - \posttitle{\end{center}}

   
fontsize: 12pt
geometry: margin=1in

bibliography: 
  - "statistics.bib"

output:
  pdf_document
---

\thispagestyle{empty}
\newpage

\thispagestyle{empty}
\abstract
\newpage

\thispagestyle{empty}
\setcounter{tocdepth}{4}
\tableofcontents
\newpage



```{r setup, include=FALSE}
knitr::opts_chunk$set(echo = TRUE)
```

# IV Introducción 

```{r importacion de paquetes}
#Creamos una lista con los paquetes que utilizaremos en este trabajo
lista_paquetes <- c('here','easypackages','tseries','forecast', 'astsa','PerformanceAnalytics',
                    'quantmod','Quandl','ggplot2', 'gridExtra','dygraphs','PASWR2','stats',
                    'pastecs','psych','lessR', 'DescTools', 'dplyr', 'lubridate', 'zoo')

#Nos quedamos en esta nueva lista solamente con aquellos que no tengamos instalados
nuevos_paquetes <- lista_paquetes[!(lista_paquetes %in% installed.packages()[,"Package"])]

#Si hay mas de 1 no instalado, lo instalamos
if(length(nuevos_paquetes)) 
  install.packages(nuevos_paquetes, dependencies = TRUE)

#Importamos todos los paquetes
suppressWarnings(suppressMessages(easypackages::libraries(lista_paquetes)))
```


```{r importacion y armado de series de tiempo stackoverflow}
path <- here('TP1','DATOS')
serie_consultas <- read.csv2(paste0(path,'/MLTollsStackOverflow.csv'),
                            sep = ',',
                            header = T)

serie_consultas <- serie_consultas %>% 
                   replace(is.na(.), 0) %>%
                   mutate(total_searches = rowSums(.[2:82])) %>% 
                   select('month', 'total_searches')
serie_consultas <- serie_consultas %>% 
                   mutate(month = paste0("20",month,"-01"), 
                          month = as_date(month)
                          ) 
ts_consultas = ts(serie_consultas$total_searches, 
                    frequency = 12, 
                     start = c(2009,01)
            )
```

```{r autoplots}
ts_log_diff <-diff(log(ts_consultas))
g_original <- autoplot(ts_consultas)
g_log_diff <- autoplot(ts_log_diff)
grid.arrange(g_original, g_log_diff)

```
Se puede observar que la serie no es estacionaria y que posee una marcada tendencia creciente

```{r estacionarizacion}

#para saber cuanto diferenciarla
ndiffs(ts_consultas) #no tiene estacionalidad
ndiffs(ts_log_diff) #si tiene estacionalidad

```
```{r FAC}
g0 <- acf(ts_log_diff)
g0
g1  <-  ggAcf(ts_log_diff)+ 
    ggtitle("FAC Serie diferenciada")
g2 <- ggPacf(ts_log_diff)+ 
    ggtitle("FACP Serie diferenciada")

grid.arrange(g1, g2,ncol=1, nrow =2)
```













































```{r importacion y armado de serie de tiempo de salarios argentina}

salarios_arg <- read.csv2(paste0(path,'/salario_tecnologia.csv'),
                            sep = ',',
                            header = T)
#Ver si mensualizamos como la otra serie

salarios_arg <- salarios_arg %>% 
               mutate(date_monthly = as_date(as.yearmon(mdy(Posting_date)))) %>% 
               group_by(date_monthly) %>% 
               summarise(cantidad = n()) 
          

ts_salarios = ts(salarios_arg$cantidad, 
                    frequency = 12, 
                     start = c(2011,07),
                    )

```

```{r}
autoplot(ts_salarios)
```

# V Marco Teórico (acá deberán escribir los modelos) 
# VI Análisis de Resultados 
# VII Conclusiones 
# VIII Referencias bibliográficas
# IX Apéndices 
